【裁判字號】    95,交訴,128
【裁判日期】    951229
【裁判案由】    過失致死
【裁判全文】
臺灣板橋地方法院刑事判決             95年度交訴字第128號
公  訴  人  臺灣板橋地方法院檢察署檢察官
被      告  乙○○
上列被告因過失致死案件，經檢察官提起公訴（95年度偵字第16
164 號），本院於準備程序進行中，被告就被訴之事實為有罪之
陳述，經告知被告簡式審判程序之旨，並聽取當事人之意見後，
裁定進行簡式審判程序，判決如下：
    主  文
乙○○從事業務之人，因業務上之過失致人於死，處有期徒刑
月，如易科罰金以新臺幣壹仟元折算壹日。
    事  實
一、乙○○有竊盜案件前科，其於民國89年間復因竊盜案件，經
    臺灣雲林地方法院於同年2 月29日以89年度易字第102 號判
    處有期徒刑10月，於同年3 月28日確定，於90年5 月3 日因
    縮短刑期執行完畢，又於90年間再因竊盜案件，經同院於90
    年9 月7 日以90年度易字第458 號判處有期徒刑7 月，於90
    年10月8 日確定，於91年6 月5 日因縮短刑期執行完畢。其
    受雇於鍵蒼企業有限公司，以駕駛職業大貨車為業，係從事
    駕駛業務之人，其於95年2 月24日上午10時41分許，駕駛車
    牌號碼7F-297號大貨車，沿臺北縣中和市○○路欲左轉景平
    路往新店市方向行駛，行經景安路、景平路交岔路口，欲左
    轉景平路時，本應注意汽車行近行人穿越道前，應減速慢行
    ，遇有行人穿越時，無論有無交通警察指揮或號誌指示，均
    應暫停讓行人先行通過，且應隨時注意車前狀況，而依當時
    情況為日間，有自然光線，該路段係鋪設柏油路面，並無缺
    陷，亦無障礙物，視距且良好，並無不能注意情事，詎疏於
    注意，致其所駕大貨車左前車頭，撞及行走於景平路行人穿
    越道之行人廖阿小，致渠受傷倒地，受有腦膜下出血傷害，
    送醫後，延於同年6 月11日因引發挫傷、顱內出血術後腦水
    腫致神經性休克，仍告不治。乙○○於上述肇事後，即向前
    來處理之承辦警員自首犯罪，並接受裁判。
二、案經廖阿小之妻甲○○○訴由臺北縣政府警察局中和分局報
    請臺灣板橋地方法院檢察署檢察官偵查起訴。
    理  由
一、程序部分：按除被告所犯為死刑、無期徒刑、最輕本刑為三
    年以上有期徒刑之罪或高等法院管轄第一審案件者外，於第
    一次審判期日前之準備程序進行中，被告先就被訴事實為有
    罪之陳述時，審判長得告知被告簡式審判程序之旨，並聽取
    當事人、代理人、辯護人及輔佐人之意見後，裁定進行簡式
    審判程序，刑事訴訟法第273 條之1 第1 項定有明文。經核
    ，本件被告乙○○所犯係死刑、無期徒刑、最輕本刑為三年
    以上有期徒刑以外之罪，其於準備程序中就被訴事實為有罪
    之陳述，經法官告知簡式審判程序之旨，並聽取公訴人、被
    告之意見後，本院爰依首揭規定，合議裁定由受命法官獨任
    進行簡式審判程序，合先敘明。
二、訊據被告迭於警詢、偵查及本院審理時均坦承前揭過失犯行
    不諱，核與告訴人甲○○○之指訴，及證人蔡志達警詢時證
    述之情節，均相符合，此外，復有道路交通事故調查報告表
    （含(一)、(二)）、現場照片、財團法人天主教耕莘醫院患者病
    危通知單、病患死亡通知單附卷可稽。而被害人廖阿小確係
    因本件交通事故受有傷害，不治死亡，業經臺灣板橋地方法
    院檢察署檢察官會同檢驗員相驗明確，製有勘驗筆錄、相驗
    屍體證明書、驗斷書及照片幀在卷足憑。
三、按汽車行駛時，駕駛人應注意車前狀況，並隨時採取必要之
    安全措施；又汽車行經行人穿越道，遇有行人穿越時，無論
    有無交通指揮人員指揮或號誌指示，均應暫停讓行人先行通
    過，道路交通安全規則第94條第3 項、第103 條第2 項分別
    定有明文。被告考領有駕駛執照，對於上開規定應知之甚稔
    。又依當時情況為日間，有自然光線，該路段係鋪設柏油路
    面，並無缺陷，亦無障礙物，視距且良好，有上開道路交通
    事故調查報告表(一)存卷可按，經查並無不能注意情事，其疏
    未注意，以致肇事，是有過失，洵屬灼然。再者，被害人確
    因本件車禍受傷死亡，故被告之過失行為與被害人之死亡間
    具有相當因果關係無誤。承上所見，被告之自白，乃合於事
    實。本件事證業臻明確，其犯行堪以認定，應依法論科。
四、按被告行為後，94年2 月2 日修正公布之刑法部分修正條文
    ，業於95年7 月1 日施行。修正後刑法第2 條第1 項規定：
    「行為後法律有變更者，適用行為時之法律。但行為後之法
    律有利於行為人者，適用最有利於行為人之法律」，上揭條
    文係規範行為後法律變更所生新舊法律比較適用之準據法，
    於刑法修正施行後，應適用上揭條文之規定，為「從舊從輕
    」之比較。又法律變更之比較適用，比較時應就罪刑有關之
    共犯、未遂犯、想像競合犯、牽連犯、連續犯、結合犯，以
    及累犯加重、自首減輕暨其他法定加減（如身分加減）與加
    減例等一切情形，綜其全部罪刑之結果而為比較；且就比較
    之結果，須為整體之適用，不能割裂分別適用各該有利於行
    為人之法律，此即法律變更之比較適用所應遵守之「罪刑綜
    合比較原則」及「擇用整體性原則」（最高法院24年上字第
    4634號判例、27年上字第2615號判例、95年第8 次刑事庭會
    議決議意旨參照）。茲就與本案相關之刑法修正前後條文比
    較，分述如下：
  (一)修正前刑法第33條第5 款原規定：「罰金：（銀元）1 元以
    上」，且刑法分則編各罪所定罰金刑之貨幣單位，原亦均為
    銀元，本件被告所犯刑法第276 條第2 項之業務過失致人於
    死罪，其法定之罰金刑為「（銀元）3,000 元以下」，依罰
    金罰鍰提高標準條例第1 條前段規定將其數額提高為2 倍至
    10倍，再依現行法規所定貨幣單位折算新臺幣條例第2 條規
    定折算為新臺幣後，上開罰金刑之數額為「新臺幣3 元以上
    、9 萬元以下」；而修正後刑法第33條第5 款則規定：「罰
    金：新臺幣1,000 元以上，以百元計算之」，且與該刑法修
    正條文同於95年7 月1 日起施行之增訂刑法施行法第1 條之
    1 復規定：「中華民國94年1 月7 日刑法修正施行後，刑法
    分則編所定罰金之貨幣單位為新臺幣（第1 項）。94年1 月
    7 日刑法修正時，刑法分則編未修正之條文定有罰金者，自
    94年1 月7 日刑法修正施行後，就其所定數額提高為30倍。
    但72年6 月26日至94年1 月7 日新增或修正之條文，就其所
    定數額提高為3 倍（第2 項）」，是依上開修正後規定，刑
    法第276 條第2 項所定罰金刑，其數額為「新臺幣1,000 元
    以上、9 萬元以下」，即其罰金之最低數額較諸修正前為高
    ；比較新舊法之結果，修正後之規定，並未較有利於被告。
  (二)新修正刑法第47條第1 項規定：「受徒刑之執行完畢，或一
    部之執行而赦免後，五年以內故意再犯有期徒刑以上之罪者
    ，為累犯，加重本刑至二分之一。」限於故意再犯罪者，始
    有累犯規定之適用，惟其修正前係規定：「受有期徒刑之執
    行完畢，或受無期徒刑或有期徒刑一部之執行而赦免後，五
    年以內再犯有期徒刑以上之罪者，為累犯，加重本刑至二分
    之一。」本件被告依修正前規定構成累犯，依新修正規定，
    則不構成，是以新修正規定有利於被告。
  (三)又修正前刑法第62條前段原規定：「對於未發覺之罪自首而
    受裁判者，減輕其刑。」即修正前刑法關於自首之法律效果
    ，係「必」減輕其刑；而修正後刑法第62條前段則規定：「
    對於未發覺之罪自首而受裁判者，得減輕其刑。」亦即修正
    後刑法關於自首之法律效果，已改為僅「得」減輕其刑。本
    件被告行為及自首之時間，均係於刑法修正施行前，自有比
    較新舊法之必要，經比較新舊法之結果，修正後之規定，並
    未較有利於被告。
  (四)而修正前刑法第41條第1 項前段原規定：「犯最重本刑為5
    年以下有期徒刑以下之刑之罪，而受6 個月以下有期徒刑或
    拘役之宣告，因身體、教育、職業、家庭之關係或其他正當
    事由，執行顯有困難者，得以1 元以上3 元以下折算1 日，
    易科罰金。」依當時有效之罰金罰鍰提高標準條例第2 條（
    已於95年7 月1 日刪除生效）前段規定，就上開數額提高為
    100 倍折算1 日，亦即修正前刑法第41條第1 項前段所規定
    之易科罰金折算標準，係以銀元100 元至300 元折算1 日，
    依現行法規所定貨幣單位折算新臺幣條例第2 條規定折算為
    新臺幣後，係以新臺幣300 元至900 元折算1 日；另修正後
    之刑法第41條第1 項前段則規定：「犯最重本刑為5 年以下
    有期徒刑以下之刑之罪，而受6 個月以下有期徒刑或拘役之
    宣告者，得以新臺幣1,000 元、2,000 或3,000 元折算1 日
    ，易科罰金」，亦即修正後刑法第41條第1 項前段所規定之
    易科罰金折算標準，係以新臺幣1,000 元、2,000 元或3,00
    0 元折算1 日；比較新舊法之結果，修正後之規定，並未較
    有利於被告。
  (五)綜上比較結果，因被告若整體適用修正前規定，則應論以累
    犯，是科刑上，應先加重其刑後，始得適用自首規定，減輕
    之，然若整體適用新修正之刑法規定，則其並無累犯規定之
    適用，而本件依新修正規定，本院認依本件被告過失及自首
    情狀，仍得依自首規定減輕其刑，從而，以整體適用新修正
    之刑法規定，乃有利於被告，故應整體適用新修正之刑法規
    定。
五、被告係以駕駛大貨車為業，乃從事業務之人。核其所為，係
    犯刑法第276 條第2 項業務過失致死罪。其駕駛汽車於行經
    行人穿越道不依規定讓行人優先通行，因而致人死亡，應依
    道路交通管理處罰條例第86條第1 項規定，加重其刑。惟被
    告於肇事後，即向承辦警員自首犯罪乙節，業據其供明在卷
    ，且有道路交通事故肇事人自首情形紀錄表在卷可佐，其並
    接受法院裁判，故應依新修正刑法第62條前段規定，減輕其
    刑。本院爰審酌被告素行、生活狀況、智識程度、過失程度
    、犯後態度坦承、已以新臺幣440 萬元與告訴人暨被害人家
    屬達成民事賠償之和解等一切情狀，茲量處如主文所示之刑
    ，並諭知易科罰金之折算標準。
據上論斷，應依刑事訴訟法第273 條之1 第1 項、第299 條第1
項前段，道路交通管理處罰條例第86條第1 項，新修正刑法第2
條第1 項但書、第276 條第2 項、新修正第62條前段、新修正第
41條第1 項前段，刑法施行法第1 條之1 ，判決如主文。
本案經檢察官馬凱蕙到庭執行職務。
中    華    民    國    95    年    12    月    29    日
                  交通法庭  法  官  朱敏賢
上列正本證明與原本無異。
如不服本判決，應於送達後10日內向本院提出上訴狀。
                            書記官  郭勝華
中    華    民    國    95    年    12    月    29    日
附錄本案論罪科刑法條全文：
刑法第276 條
因過失致人於死者，處二年以下有期徒刑、拘役或2 千元以下罰
金。
從事業務之人，因業務上之過失犯前項之罪者，處5年以下有期
徒刑或拘役，得併科三千元以下罰金。


司法院資訊處製作；財團法人民間司法改革基金會備份。
